【裁判字號】    97,審訴,2905
【裁判日期】    970829
【裁判案由】    搶奪
【裁判全文】
臺灣高雄地方法院刑事判決            97年度審訴字第2905號
公  訴  人  臺灣高雄地方法院檢察署檢察官
被      告  甲○○
                    另案在臺灣高雄監獄執行中
上列被告因搶奪案件，經檢察官提起公訴（97年度偵字第8665號
），本院改依簡式審判程序審理中，判決如下：
    主  文
甲○○犯搶奪罪，處有期徒刑陸月，減為有期徒刑參月，如易科
罰金，以銀元參佰元即新臺幣玖佰元折算壹日。
    事  實
一、甲○○於民國93年2 月20日上午10時15分許，由其真實姓名
    、年籍不詳，綽號「阿弟」之友人騎乘機車搭載，至位在高
    雄市○○區○○路87號之「新興藥局」購物時，因見該藥局
    負責人楊蕭慶花蹲下取物，認為有機可乘，竟基於意圖為自
    己不法所有之犯意，趁楊蕭慶花不及防備之際，自後徒手搶
    奪蕭慶花所有、配掛在脖子上之金項鍊1 條，得手後由上開
    不知情之綽號「阿弟」之友人騎乘機車搭載離去。嗣甲○○
    將該搶得之金項鍊，持至不知情之黃連春所經營、位在高雄
    縣橋頭鄉○○村○○路104 號之「金正字銀樓」變賣，得款
    新臺幣9816元並花用一空。之後甲○○因涉犯另案至警局製
    作警詢筆錄，於警詢中經其向承辦員警自首有搶奪前揭金項
    鍊情事，因而查悉前情。
二、案經高雄市政府警察局鹽埕分局移送臺灣高雄地方法院檢察
    署檢察官偵查起訴。
    理  由
一、按本件被告甲○○所犯係死刑、無期徒刑、最輕本刑為3 年
    以上有期徒刑以外之罪，其於準備程序就前揭被訴事實為有
    罪之陳述，經受命法官告知簡式審判程序之旨，並聽取其與
    公訴人意見後，本院認無不得或不宜改依簡式審判程序進行
    之處，爰依刑事訴訟法第273 條之1 第1 項、第284 條之1
    ，裁定本件由受命法官獨任進行簡式審判程序，合先敘明。
二、前揭犯罪事實，業據被告於本院審理中坦承不諱，核與被害
    人楊蕭慶花、證人黃連春於警詢、偵訊中之證述情節相符（
    見偵1 卷第5 至7 頁、第50至52頁），並有金飾買入登記簿
    在卷可稽（見偵1 卷第8 頁）（上開被告以外之人於審判外
    所為之言詞、書面陳述，因本件已改行簡式審判程序，依刑
    事訴訟法第159 條第2 項之規定，應具有證據能力），則被
    告前開自白顯與事實相符，堪以採信。本件事證明確，被告
    前揭犯行，足堪認定。至公訴意旨認被告係與前開綽號「阿
    弟」之人共犯本件搶奪犯行乙節，此據被告於警詢、偵訊、
    本院審理中均堅詞否認，陳稱該綽號「阿弟」之人對其搶奪
    乙事並不知情，而依本案卷內所存證據，並無任何事證顯示
    該綽號「阿弟」之人實際上為何人，則於該人無受刑事訴追
    可能之情形下，按理被告實無故為虛偽陳述而迴護該綽號「
    阿弟」之人罪責之必要，是被告所陳內容應屬可信，公訴意
    旨於此尚有誤會，附此敘明。
三、核被告所為，係犯刑法第325 條第1 項之搶奪罪。本案係因
    被告涉犯另案至警局製作警詢筆錄時，由其向承辦員警自首
    而查獲乙情，有被告之警詢筆錄可按（見偵1 卷第3 、4 頁
    ），核與被害人楊蕭麗花於警詢中所述情節相符（見偵1 卷
    第5 、6 頁），是被告所為符合刑法第62條前段之規定，而
    被告行為後，刑法業於95年7 月1 日修正公布施行，其中關
    於自首之效力，由「應」減輕其刑修正為「得」減輕其刑，
    比較修正前後之規定，修正後之規定較不利於被告，故應依
    刑法第2 條第1 項前段規定，依修正前刑法第62條前段規定
    ，減輕其刑。爰審酌被告正值青壯，不知憑一己之力謀生，
    為貪圖不法利益，竟以前開方式搶奪他人財物，所為實不足
    取，然念其犯後自首犯行，態度良好，復參以被害人因此所
    受之損害等一切情狀，量處如主文所示之刑，以示懲儆。被
    告犯罪時間於96年4 月24日以前，應依中華民國96年罪犯減
    刑條例，減其宣告刑2 分之1 如主文所示。末按，本件被告
    犯罪時之刑法第41條第1 項前段規定：「犯最重本刑為5 年
    以下有期徒刑以下之刑之罪，而受6 個月以下有期徒刑或拘
    役之宣告，因身體、教育、職業、家庭之關係或其他正當事
    由，執行顯有困難者，得以1 元以上3 元以下折算一日，易
    科罰金」，又被告行為時之易科罰金折算標準，修正前之罰
    金罰鍰提高標準條例第2 條（現已刪除）規定，就其原定數
    額提高為100 倍折算1 日，則本件被告行為時之易科罰金折
    算標準，應以銀元100 元以上300 元以下折算1 日，經換算
    為新臺幣後，應以新臺幣300 元以上900 元以下折算1 日。
    惟95年7 月1 日修正公布施行之刑法第41條第1 項前段則規
    定：「犯最重本刑為5 年以下有期徒刑以下之刑之罪，而受
    6 個月以下有期徒刑或拘役之宣告者，得以新臺幣1000元、
    2000元或3000元折算1 日，易科罰金」，比較修正前後之易
    科罰金折算標準，修正後之規定較不利於被告，故應依刑法
    第2 條第1 項前段，適用被告行為時即修正前之規定，就被
    告上開宣告之刑，定其易科罰金之折算標準，且為免與刑法
    第41條第1 項修正施行後所定易科罰金折算標準改採新臺幣
    計算產生混淆起見，另引用現行法規所定貨幣單位折算新臺
    幣條例第2 條，明定折算新臺幣之數額，以資明確。
據上論斷，應依刑事訴訟法第273 條之1 第1 項、第284 條之1
、第299 條第1 項前段，刑法第2 條第1 項前段、第325 條第1
項、第62條前段（修正前）、第41條第1 項前段（修正前），修
正前罰金罰鍰提高標準條例第2 條，現行法規所定貨幣單位折算
新臺幣條例第2 條，中華民國96年罪犯減刑條例第2 條第1 項第
3 款、第4 條、第7 條，判決如主文。
本案經檢察官鄭益雄到庭執行職務。
中    華    民    國    97    年    8     月    29    日
                  刑事第七庭    法  官  陳君杰
以上正本證明與原本無異。
如不服本判決，應於判決送達後10日內，向本院提出上訴狀。
中    華    民    國    97    年    8     月    29    日
                                書記官  李承悌
附錄本判決論罪科刑法條全文：
刑法第325 條
意圖為自己或第三人不法之所有，而搶奪他人之動產者，處6 月
以上5 年以下有期徒刑。
因而致人於死者，處無期徒刑或7 年以上有期徒刑，致重傷者，
處3 年以上10年以下有期徒刑。
第1 項之未遂犯罰之。


司法院資訊處製作；財團法人民間司法改革基金會備份。
